臺灣高等法院刑事裁定
111年度毒抗字第932號
抗  告  人  
即  被  告  邱儒沛


選任辯護人  黃建霖律師
上列抗告人即被告因違反毒品危害防制條例案件，不服臺灣新北
地方法院111年度毒聲字第834號，中華民國111年9月23日裁定（
聲請案號：臺灣新北地方檢察署111年度毒偵字第3732號、111年
度聲觀字第677號），提起抗告，本院裁定如下：
    主  文
原裁定撤銷。
檢察官之聲請駁回。
    理  由
一、抗告意旨略以：抗告人前於民國111年3月14日某時許施用第
    二級毒品甲基安非他命，經臺灣臺北地方檢察署檢察官於11
    1年6月2日以111年度毒偵字第892號為附命完成戒癮治療之
    緩起訴處分，同年7月6日確定，緩起訴期間至113年7月5日
    屆滿，仍在緩起訴期間（下稱前案），抗告人正於戒癮治療
    中，如裁定觀察、勒戒確定，恐致該戒癮治療無法繼續執行
    ，請撤銷原裁定，並駁回檢察官之聲請等語。
二、現行有關施用毒品者之處遇，係認其具有「病患性犯人」特
    質，對於「初犯」或「3年後再犯」者，採取先治療後刑罰
    之方式，其中治療處遇採「觀察、勒戒」與「緩起訴之戒癮
    治療」並行之雙軌模式，而非逕予處罰，故未經治療完成前
    之施用毒品行為，均屬「初犯」。又所謂「初犯」，包含首
    次施用毒品行為（即自然概念之初犯），以及觀察、勒戒執
    行完畢前，或緩起訴之戒癮治療完成且未經撤銷前之其他施
    用毒品行為（即「法定初犯」）。申言之，應由檢察官將屬
    於「法定初犯」之其他施用毒品行為，併入執行中之治療處
    遇程序，僅需對行為人執行1次「觀察、勒戒」或「緩起訴
    之戒癮治療」為足，而無另行聲請法院裁定觀察、勒戒之必
    要。此於「3年後再犯」之情形，亦同。又依毒品危害防制
    條例第24條第1、2項規定，被告究否適宜緩起訴，核屬檢察
    官之職權範圍，如檢察官審酌個案情形，未依同條例第24條
    第1項為附完成戒癮治療之緩起訴處分，而係依同條例第20
    條第1項規定聲請令入勒戒處所觀察、勒戒時，法院固應尊
    重檢察官職權之行使，僅就是否符合該條項之法定要件進行
    審查，惟如檢察官之判斷有違背法令、事實認定有誤或其他
    裁量明顯瑕疪等事項，仍非不得予以低密度之審查。
三、經查：
　㈠抗告人正於前案戒癮治療中，有本院被告前案紀錄表、緩起
    訴處分書、緩起訴戒癮治療執行手冊及本院公務電話紀錄在
    卷可查（見本院卷第35至43頁第47至56頁）。
　㈡本案抗告人係於前案緩起訴處分確定前之111年2月6日17時10
    分為警採尿回溯96小時內之某時許施用甲基安非他命，且前
    案與本案之施用毒品時間，均在最近1次觀察勒戒執行完畢
    （即106年2月7日）之3年後，同屬「法定初犯」，依據前揭
    說明，僅需執行1次「觀察、勒戒」或「緩起訴之戒癮治療
    」為足。
　㈢依卷附刑案查註紀錄表（見偵字第15005號前案資料卷及毒偵
    字第3732號前案資料卷），可知前案早於111年3月23日即已
    分案，並於同年6月2日作成緩起訴處分書，稽之卷證，本案
    檢察官於111年6月30日作成聲請書（見原審卷第5頁），並
    未就前案之處遇結果為必要之調查，聲請書就此亦無任何說
    明。本院縱以低密度之審查，仍難認其聲請觀察、勒戒無裁
    量上之明顯瑕疵，自不應准許。
　㈣原審未察，裁定抗告人應送勒戒處所觀察、勒戒，即屬無可
    維持，應由本院予以撤銷。又因本案聲請之瑕疵既已無從補
    正，為免發回原審重新裁定徒增司法資源之浪費，爰由本院
    自為裁定如主文第2項所示，由檢察官依毒品危害防制條例
    之立法精神，另為適當之裁量。
四、據上論斷，應依刑事訴訟法第413 條，裁定如主文。
中　　華　　民　　國　　111 　年　　10　　月　　31　　日
              　　刑事第十四庭  審判長法　官  林孟宜
                                      法　官　潘怡華
                                      法　官　楊明佳
以上正本證明與原本無異。
不得再抗告。
                                      書記官  尤朝松 
中　　華　　民　　國　　111 　年　　11　　月　　2 　　日